【裁判字號】    88,訴,3496
【裁判日期】    890216
【裁判案由】    給付違約金
【裁判全文】
臺灣臺北地方法院民事判決  八十八年度訴字第三四九六號
    原      告  鄉音廣播電台股份有限公司
                              .
    法定代理人  乙○○  住同右.
    訴訟代理人  甲○○  住同右.
    被      告  怡德視訊股份有限公司  設臺北市○○○路○段三三六號二樓
    法定代理人  丙○○  住同右.
    訴訟代理人  蔡明華  律師
                文衍正  律師
右當事人間給付違約金事件，本院判決如左：
    主    文
原告之訴及假執行之聲請均駁回。
訴訟費用由原告負擔。
    事    實
一、原告方面：
    (一)聲明：
      １被告應給付原告新臺幣（下同）壹佰玖拾玖萬仟貳佰元，及自起訴狀繕本
        送達翌日起至清償日止，按年息百分之五計算之利息。
      ２願供擔保，請准宣告假執行。
    (二)陳述：
      １原告鄉音廣播電台股份有限公司向被告怡德視訊股份有限公司購置SERATEL
        FM廣播發射機系統等器材乙批，於民國八十七年二月五日簽約，合約中載明
        ：自合約生效日起，乙方（即被告）應於九十至一百二十日內將買賣標的物
        交至甲方（即原告）並安裝完成，於交貨到期前三十日內提供架許可證；乙
        方需於到貨後二週內完成器材安裝；乙方需協助完成電信局發射機查驗測試
        工作，並取得交通部分電台執照。該合約係自八十七年二月五日簽署之日起
        生效，被告最遲應在八十七年六月四日前完成所有之交貨條款，並取得交通
        部電台執照，此為原告最終之目的，否則被告即違約，應依買合約之約定，
        自超過交貨期限日起每天按貨款千分之三計罰。然被告截至目前為止，始終
        無法取得交通部電台執照，因此被告違約已無庸置疑，雖然原告與被告簽約
        時，買賣標的物之安裝地點係在新竹縣新豐鄉○○街十一號，但被告違約之
        後，原告於八十八年二月二十二日至二十五日遷至桃園縣楊梅鎮○○路○段
        八十六巷十四號，由於買賣合約書內並未就買賣標物之安裝地點明文約定，
        經中華民國社區廣播電台協會常務監事葉金鴒出面協商，被告同意原告遷台
        後之買賣標的安裝所有事宜，當然包括被告應繼續協助完成電信局發射機查
        驗測試工作，並取得交通部電台執照，孰知被告一直未協助完成電信局發射
        機查驗測試工作，取得交通部電台執照，致使原告權益損失甚為嚴重，經原
        告委由律師於八十八年六月二十一日發函予被告，被告竟然推諉卸責，無理
        要求原告負擔工程費用捌萬元，實令原告難以接受，雖然買賣標的物之原安
        裝地點發射天線鐵塔曾因承包商施工品質有瑕疵及瑞伯颱風之關係，於八十
        七年十月十六倒塌，但倒塌日期係在被告違約之後，且倒塌後五個小時即全
        部修復，顯見被告應負違約之責與發射天線鐵塔之倒塌並無任何關係，被告
        不能執此做為拒付違約罰款之理由。原告向被告購置之發射機系統，總價額
        為壹佰伍拾壹萬元，被告自八十七年六月五日起開始違約，以每天按貨款千
        分之三計罰，算至八十八年八月十八日止計四百四十天，被告應給付原告違
        約罰款計壹佰玖拾玖萬仟貳佰元。
      ２原告在未向被告購買廣播發射機系統等器材之前，早已購置廣播發射機系統
        且早已安裝完成，原告之所以向被告購置SERATEL FM廣播發射系統，最主要
        也是最重要之原因，就是需要被告協助完成電信局發射機查驗測試工作，並
        取得交通部電台執照，簽約前即向被告提出，並列在交貨條款之內，至於被
        告應在多少期限內完成，並取得交通部電台執照，理當自合約生效日起九十
        至一百二十日內，因被告將買賣標的物交至原告並安裝完成與協助完成發射
        機查驗測試工作及取得電台執照，有些是可以同時進行，而上開期間並非短
        暫，且以被告之經驗，早已考量所有不利因素在內，又原告早已取得交通部
        廣播無線電台架設許可證，只要被告依交貨條件誠信履行，一切安裝完成，
        至於協助完成發射查驗及取得電台執照，則係水到渠成，並非難事，所以才
        未於買賣合約書明確訂定期限。原告與被告簽約之前，為賺取SERATEL FM廣
        播發射系統價款，一再保證一定協助完成上開工作，詎知被告於生意作成之
        後，對協助一事根本未誠信履行之，原告於八十八年六、七月間一再與被告
        協商，然被告仍未本於誠信積極協助，視協商無效，乃另行委託他人辦理，
        依規定查驗合格，交通部即於八十八年九月二日核發廣播無線電台執照，顯
        見被告協助完成發射機查驗測試工作及取得電台執照，係屬簡單且在短期內
        即可完成，被告卻拖延至四百四十日。
      ３合約中安裝完成時之定義，應為交通部電信總局檢驗核發執照為準。依據常
        理而言，任何須政府核發證照之物品，如電台發射機或汽機車，未取得合法
        執照前，不能以被告自認為完成安裝，即無照開著汽、機車滿街跑，電台發
        射機之情況應亦屬相同。
      ４被告以全新進口之發射機、專業公司、專門技術人員，須「數拾次之協助，
        更加裝陷波器及濾波器，結果陷波器裝好第第二天晚上，由宋明岳先生率同
        其工程人員檢測後，不堪使用而拆除，更具體者，被告於八十七年十二月四
        日，歷經交通部電信總局數次檢測未通過，及明知居民因電波干擾，其售出
        之發射機及因其發射電訊引起電視畫面之干擾，將引發附近居民之抗爭，派
        出其工程師楊吉信率同一名同事，至原告電台加裝調整發射機，由楊吉信親
        筆簽名，發射機不影響電視畫面，結果被告無能力改善，始引起居民抗爭，
        再諉過於八十七年十月十六日之瑞伯颱風。又瑞伯颱風致電台鐵塔最上節部
        分倒塌，經設新公司五小時內緊急搶修完成，被告身為專業代理商，竟將之
        視為卸責之理由，實令人遺憾。原告電台位置，經政府主管機關審核，為合
        法架設之電台，被告未違約前，從未經書面或口頭通知原告位置不適，所處
        環境不理想，被告如何界定原告所處環境不理想，應提出具體之證據。
      ５本件因被告安裝有瑕疵，造成「電波干擾」情事，以致無法順利取得交通部
        電台執照，而非與天線倒塌有關，交通部電信總局北區電信監理站於八十七
        年十月二十日瑞伯颱風過後檢驗時，已檢驗天線鐵塔油漆白日標識、裝置夜
        間信號燈，即足以證明造成原告不能順利取得電台執照，確與天線無關，證
        人宋明岳、楊吉信二人有關此一部分之證詞，與事實不符，不足採信。另有
        關附近居民抗爭之事，亦因被告之安裝技術造成電波干擾，以致增添原告無
        謂之困擾。
    (三)證據：提出買賣合約書、律師函、交通部廣播無線電台架設許可證、交通部廣
      播無線電台執照、被告公司楊吉雄簽名字據一紙、八十八年一月二十八日中國
      時報剪報、同上日期聯合報剪報、八十八年一月二十七日會勘協調會紀錄、報
      價單、原告八十七年五月二十九日致交通部電信總局函、交通部電信總局八十
      八年十二月十八日電信廣八八字第五０八一七九─０號函及附件、原告公司執
      照為證。
二、被告方面：
    (一)聲明：
      １原告之訴及假執行之聲請均駁回。
      ２如受不利之判決，願供擔保，請准免為假執行。
    (二)陳述：
      １依兩造於八十七年二月五日所簽訂之買賣合約書第三條之約定，賣方之交貨
        義務分為三個階段，一自合約生效日起，九十至一百二十天內交付買賣標的
        物予買方，買方應於交貨到期日前三十天內提供架設許可證，二賣方須於到
        貨後二週內完成器材架設，三賣方須協助完成電信局發射機查驗測試工作，
        並協助取得交通部電台執照。易言之，賣方交貨義務中，關於交付標的物及
        安裝完成標的物兩項，均有期限之約定，而關於協助完成電信局發電機查驗
        測試工作及協助取得交通部電台執照，則並無期限之限制，此觀諸系爭合約
        之規定甚明。被告係於八十七年五月二十六日將本件買賣標的物交付原告，
        並於同年五月二十九日完成器材之安裝，原告就此部分之交貨義務確係依其
        完成，亦未有爭執。因此本件之爭點僅在「賣方協助買方完成電信局發射機
        查驗測試工作及協助買方取得交通部電台執照」是否係如原告所主張須在合
        約生效日九十至一百二十天內完成乙節而已。惟查，系爭合約中，關於賣方
        應協助買方完成發射機查驗測試及取得電台執照乙節，並未訂有期限，原告
        主張此項義務最遲應於八十七年六月四日以前完成，已屬無據﹔況本件買賣
        標的物係發射系統，並未包括廣播設備、天線與天線鐵塔在內，而廣播電台
        發射機之查驗係在完成安裝以後始能為之，故能否通過，不僅與發射系統之
        規格、品質有關，亦與天線之規格、品質、天線鐵塔之位置、高低有關，而
        廣播電台能否取得電台執照，除硬體設備及成音系統、發射系統、天線、天
        線塔等等之完備外，更需有合乎法令規定之經營組織及填寫詳盡之文書作業
        ，在在皆非被告所應或所能負責者，此乃系爭買賣合約書中關於「發射機之
        查驗測試」、「取得電台執照」兩項目標，被告僅居於協助之地位之原因。
      ２原告原係250W小功率電台，因欲調整擴大功率，以擴大服務、增加收入，故
        須採購較大功率之發射機，依調頻廣播無線電台工程技術及設備標準規範第
        三十八條之規定﹕除有主機外另須有備份發射機，而原告原來只有一部發射
        機，因欲調整為較大功率之電台，故有添購另一部發射機之必要，此有原告
        於八十七年五月十九日所發給交通部電信總局廣電處第○五○五號函影本一
        份足供稽考，足證原告向被告購置本案發射機器材，確係因電台功率欲調整
        擴大之需要而購置，並非如原告所言，不需要該批器材，只需要被告協助完
        成電信局查驗工作云云。另廣播發射機係管制進口物品，就是因為原告已取
        得廣播無線電台架設許可證，被告始得據以自國外進口本案發射機售予原告
        ，如原告未取得架設許可，被告即貿然進口，該批發射機器材必無法順利通
        關，並因此而需支付大筆倉租費，易言之，就是因原告已取得架設許可，被
        告才敢自國外進口販售予原告，此與被告允諾協助原告取得電台執照事無任
        何關聯。買賣合約書中所約定九十至一百二十天之期間，係指被告將買賣標
        的物交至原告，並按裝完成之期間，此不僅為系爭買賣合約書第三條第一款
        所明定，且衡諸一般進口發射機及申請電台執照之正常過程，亦無可能於九
        十至一百二十天內即完成進口、按裝、取得電台執照所有之程序，蓋發射機
        自訂貨至上岸，通常需要九十天，報關提貨及送達客戶指定地點，約需十五
        天，架設及調校亦需十五天，其間已一百二十天﹔至於架設完成後，申請電
        信局查驗，因涉及天線、電台環境等非被告所能操控之事項，以及電信總局
        派員查驗時間非被告所得以預先確定者，故有關被告協助原告完成發射機查
        驗測試工作，以及協助取得交通部電台執照部分，不列入約定期限之範圍內
        ，此為全國各廣播電台業者所周知之查驗發照過程，而發射機或天線業者斷
          不會簽定限定時間取得電台執照之條款。
      ３原告廣播電台之台址原在新竹縣新豊鄉○○村○○路十一號，被告於八十七
        年五月間交貨、安裝之地點均在上址進行，安裝完竣後，並多次依原告之要
        求派遣被告公司之技術人員前往原告之廣播台調校與測試，一切正常，原告
        並已開始使用本案發射機做為播音之用，被告並申請交通部電信總局派員於
        同年九月二十五日至現場測試，被告及被告所委請之協力廠商設新公司前一
        天（即九月二十四日）均派員至現場做測試之準備工作。八十七年十月十六
        日，因瑞伯颱風來襲，原告之天線暨發射鐵塔倒塌，因當地居民發現過去電
        視收視不良與原告有關，乃群起抗爭，反對原告在該處設台，電信總局溫課
        長曾多次到現場了解狀況，被告與設新公司為因應電信總局廣電處八十七年
        十一月十八日之檢查，曾連續五天（即自八十七年十一月十三日至八十七年
        十一月十七日）至現場加裝陷波器及濾波器，並於八十七年十一月十八日陪
        同廣電處人員視察加裝濾波器之效果。另為協助原告瞭解當地居民電視收視
        受干擾之原因，被告並曾於八十七年十二月間多次派員至附近住宅瞭解收視
        情形，有當地里長及居民可証，並於原告公司電源開關燒毀時，被告仍協助
        解決之。嗣原告於八十八年元月間與當地居民協調結果，應允於一個月內遷
        移他址，被告公司依約原無義務，惟本於服務客戶之立場，亦率同設新公司
        人員協助原告將發射機遷移到桃園縣楊梅鎮○○路○段八十六巷十四號新址
        ，而遷移後，亦多次派員至現場協助安置發射機、調整瓦數，並於電信總局
        派員驗機（即八十八年七月二十七日）之前一日，率同設新公司人員至現場
        做準備工作。況原告遷台至楊梅之原因既與被告無涉，而遷台後之地址亦非
        系爭買賣契約所約定被告應負責按裝及協助完成測試、協助申請電台執照之
        地址，被告自不必再就遷台後之安裝、測試以及申請電台執照事負責。
      ４原告之鐵塔係遭瑞伯颱風吹倒，此為不爭之事實，而鐵塔既非被告所建造，
        其倒塌之責任，自與被告無關。再查，原告在向被告買受本件發射機以前，
        即已設立電台並已播音中，附近居民於原告電台設立後，即已開始抗議，惟
        因並無強烈之証據可証明該地區之收訊不良與原告之電台有關，故抗爭並不
        強烈，此有八十七年九月二十二日自由時報剪報影本一份足供參考，迄至八
        一十七年十月間，瑞伯颱風將原告之電台鐵塔吹倒，雖僅在數小時內，鐵塔
        即行扶起，惟當地居民發現在鐵塔倒塌期間，該地區居民家中之電視收訊竟
        變得十分清楚，故在鐵塔倒塌後，抗爭行動轉趨劇烈，亦有八十七年十一月
        十二日自由時報、聯合報剪報影本及八十七年十二月二十七中國時報影本各
        一紙足証，交通主管機關因而不敢發照予原告，嗣經民意代表之居間協調，
        雙方終達成協議，亦即原告應於一個月內遷離新豐鄉，有協調會議紀錄影本
        一份足供佐証。原告主張附近居民抗爭之主要原因，是被告所售予原告之發
        射機射之所發射之電波，干擾附近居民之電視畫面云云。惟查，原告在向被
        告購買本件發射機之前，即已受到當地居民以影響電視畫面而予以抗議，已
        如前述，足見附近居民家中之電視畫面所以模糊不清，應與發射機無關，而
        係與地點有關，此參諸原告搬遷至楊梅鎮後終能順利地取得電台執照，尤足
        以明瞭。
      ５被告業於八十七年五月二十六日將本件買賣標的即廣播發射機交付原告，此
        為兩造不爭之事實。又於八十七年五月二十九日以前將本件買賣標的在原告
        電台地址即新竹縣新豐鄉○○街十一號安裝完畢、並報查驗，業有被告委託
        設新公司以原告名義報請交通部電信總局查驗函及該總局廣電技術處廣八七
        字第○○九五九號函影本各乙紙可證。交通部電信總局確業於八十七年九月
        二十五日派員至新竹縣新豐鄉○○街十一號查驗被告所出售於原告之系爭發
        射機，查驗結果，電場強度即主波為九十、二次諧波為二十，易言之，其差
        為七十，已合乎標準，亦有該總局所做之調頻廣播發射機檢驗紀錄表足供查
        考。依新豐鄉松林村當地居民向立委鄭永金陳情指出﹕鄉音電台之發射天線
        ，高度達五十公尺，超過安全標準，為干擾附近住戶收視之原因之一，此有
        松林村居民陳情書影本及立委鄭永金致電信總局函影本各一份為證。依交通
        部電信總局八十八年二月三日電信廣八八字第五○○六四五－○號函所示，
        原告電台自播音後即干擾當地居民台視之收視，造成干擾之原因疑為「電台
        之二次諧波恰位於台視之色相載波上，致彩色信號無法解出，經該台兩個月
        來之溝通及改善，但仍未能被地方民眾所接受。‧‧‧」足證原告電台之所
        以干擾附近住戶收視電波，確係與該電台之位置、波長等相關，與原告所出
        售之廣播發射機無關。原告遷台至楊梅後，業順利取得電台之執照，有交通
        部電信總局前述函可稽，而原告電台遷至楊梅所使用之發射機即係本件系爭
        發射機，此尤足以證明原告電台在新豐鄉之干擾附近住戶收視問題，確與發
        設機無涉。
    (三)證據：提出原告八十七年五月十九日字第０五０五號函、八十七年九月二十
      二日自由報剪報、八十七年十一月十二日聯合報剪報、八十七年十二月二十七
      日中國時報剪報、八十七年十一月十二日民眾日報剪報、八十八年一月二十七
      日會勘協調會議紀錄、交通部電信總局八十八年十二月十八日電信廣八八字第
      五０八一七九─０號函及附件為證。並聲請訊問證人宋明岳、楊吉信。
    理    由
一、原告起訴主張：其於八十七年二月五日向被告購置SERATEL FM廣播發射機系統等
    器材乙批，合約中載明被告需協助完成電信局發射機查驗測試工作，並取得交通
    部分電台執照。被告最遲應在八十七年六月四日前完成所有之交貨條款，並取得
    交通部電台執照，否則被告即違約，應依買合約之約定，自超過交貨期限日起每
    天按貨款千分之三計罰。然被告截至目前為止，始終無法取得交通部電台執照，
    因此被告違約已無庸置疑，上開貨款總額為壹佰伍拾壹萬元，被告自八十七年六
    月五日起開始違約，以每日按貨款千分之三計罰，算至八十八年八月十八日止計
    四百四十日，被告應給付原告違約罰款計壹佰玖拾玖萬仟貳佰元等語。
    被告則以：依兩造所簽訂之買賣合約書第三條約定，關於協助完成電信局發電機
    查驗測試工作及協助取得交通部電台執照，並無期限，原告主張最遲應於八十七
    年六月四日以前完成，已屬無據，況本件買賣標的物並未包括廣播設備、天線與
    天線鐵塔在內，而廣播電台發射機之查驗係在完成安裝以後始能為之，故能否通
    過，不僅與發射系統之規格、品質有關，亦與天線之規格、品質、天線鐵塔之位
    置、高低有關，更需有合乎法令規定之經營組織及填寫詳盡之文書作業，在在皆
    非被告所應或所能負責者，此乃買賣合約書中關於「發射機之查驗測試」、「取
    得電台執照」兩項目標，被告僅居於協助之地位之原因。至於買賣合約書中所約
    定九十至一百二十天之期間，係指被告將買賣標的物交至原告，並安裝完成之期
    間。又原告原係250W小功率電台，因欲調整擴大功率，擴大服務，故須採購較大
    功率之發射機，並非如原告所言，不需要該批器材，只需要被告協助完成電信局
    查驗工作。原告廣播電台之台址原在新竹縣新豐鄉○○村○○路十一號，被告交
    貨、安裝均在上址進行，安裝完竣後，並多次依原告之要求派遣被告公司之技術
    人員前往原告之廣播台調校與測試，且原告已開始以上開發射機做為播音之用，
    被告並申請交通部電信總局派員於同年九月二十五日至現場測試查驗，經查驗結
    果，電場強度即主波為九十、二次諧波為二十，已合乎標準。八十七年十月十六
    日，因瑞伯颱風來襲，原告之天線暨發射鐵塔倒塌，當地居民發現過去電視收視
    不良與原告有關，乃群起抗爭，反對原告在該處設台，電信總局溫課長曾多次到
    現場了解狀況，被告與設新公司為因應電信總局廣電處八十七年十一月十八日之
    檢查，曾即自八十七年十一月十三日至同年月十七日連續五日，至現場加裝陷波
    器及濾波器，並於八十七年十一月十八日陪同廣電處人員視察加裝濾波器之效果
    ，另為協助原告瞭解當地居民電視收視受干擾之原因，被告並曾於八十七年十二
    月間多次派員至附近住宅瞭解收視情形。嗣原告於八十八年元月間與當地居民協
    調結果，應允於一個月內遷移他址，被告公司依約原無義務，惟本於服務客戶之
    立場，亦率同設新公司人員協助原告將發射機遷移到桃園縣楊梅鎮○○路○段八
    十六巷十四號新址，而遷移後，亦多次派員至現場協助安置發射機、調整瓦數，
    並於電信總局派員驗機（即八十八年七月二十七日）之前一日，率同設新公司人
    員至現場做準備工作。更何況原告遷台至楊梅之原因既與被告無涉，而遷台後之
    地址亦非系爭買賣契約所約定被告應負責按裝及協助完成測試、協助申請電台執
    照之地址，被告自不必再就遷台後之安裝、測試以及申請電台執照事負責。原告
    在向被告購買本件發射機之前，即已受到當地居民以影響電視畫面，予以抗議，
    而依新豐鄉松林村當地居民向立委鄭永金之陳情內容及交通部電信總局八十八年
    二月三日電信廣八八字第五○○六四五－○號函所示內容，均足證原告電台之所
    以干擾附近住戶收視電波，確係與該電台之位置、波長等相關，與原告所出售之
    廣播發射機無關。而原告遷台至楊梅後，業順利取得電台之執照，所使用之發射
    機即係本件之發射機，尤足以證明原告電台在新豐鄉之干擾附近住戶收視問題，
    確與發設機無涉等語資為抗辯。
二、經查，原告主張於八十七年二月五日與被告簽約購買SERATEL FM廣播發射機系統
    等器材乙批，合約中載明被告需協助完成電信局發射機查驗測試工作，並取得交
    通部分電台執照之事實，業據其提出買賣合約書為證，並為被告所是認，應信為
    真實。次查，本件被告已完成買賣合約書第三條第一款及第二款之事項，則為原
    告所不爭執，惟原告主張被告應於八十七年六月四日協助完成電信局發射機查驗
    測試工作，並取得交通部電台執照，據而主張被告違約，應依兩造買賣合約書第
    五條之約定，按日給付以總貨款千分之三計算之違約金云云，業為被告所否認，
    並以前開情詞置辯。從而，本件爭執之所在，為兩造就協助完成電信局發射機查
    驗測試工作，並取得交通部電台執照之約定，是否定有履行期限，及被告協助義
    務之程度為何，被告是否已經違約。惟查：
    (一)按當事人主張有利於己之事實者，就其事實有舉證之責任，民事訴訟法第二百
      七十七條定有明文。本件原告主張被告應於八十七年六月四日前協助完成電信
      局發射機查驗測試工作，並取得交通部電台執照，自應就其事實負舉證之責。
      於此原告雖主張依兩造買賣合約書第三條第一款之約定，被告應自合約生效日
      即八十七年二月五日起一百二十日內完成上項合約義務，然為被告所否認，
      ，查兩造買賣合約書第三條交貨條款約定：「一、自合約生效日起，乙方（即
      被告）應於90-120天內將買賣標的物交至甲方（即原告）並按裝完成；請於交
      貨到期日前三十天內提供架設許可證。二、乙方需於到貨後二週內完成完成器
      材按裝。三、乙方需協助完成電信局發射機查驗測試工作，並取得交通部電台
      執照。」，其第一款係約定買賣標的物之安裝完成，第二款係約定器材之安裝
      ，第三款亦即本件爭執之處，並無約定履行期限，況且電信局發射機查驗測試
      工作及取得交通部電台執照等事項，必於所有器材安裝完成之後，始能為之，
      又上述工作之完成，除原告與被告需合力完成外，並須視主管機關即交通部電
      信局之行政業作業速度，被告實不可能於安裝標的物之同時，即完成電信局發
      射機查驗測試工作及取得電台執照，此亦應為兩造簽約時對於合約第三條第三
      款之事項，未約定履行期限之緣由。故原告主張被告應依兩造買賣合約書第三
      條第一款約定，於八十七年六月四日前完成合約第三條第三款之約定事項，顯
      乏所據。此外，原告復未能舉證證明，被告須於八十七年六月四日協助完成電
      信局發射機查驗測試工作及取得電台執照，原告之上開主張，並非可採。
    (二)次按解釋意思表示，應探求當事人之真意，不得拘泥於所用之辭句，民法第九
      十八條固著有明文，惟依契約之文句，當事人之真意已明，自不能捨契約之文
      義，而另為解釋。本件兩造買賣契約第三條第三款所謂「協助完成電信局發射
      機查驗測試及取得電台執照」，所謂「協助」，乃係協調輔助之意，即應原告
      之要求被告須於協助，不得拒絕之意，其義甚明，無待他解，於本件被告係
      SERATEL FM廣播發射機系統器材之出賣人，其所協助原告者，則應係指有關發
      射機系統部分，須能通過交通部電信總局之查驗測試，以利原告取得電台執照
      而言，至於申請查驗測試及申請電台執照，乃原告之工作，被告係處於被動地
      位，昭然甚明。本件原告公司係於八十四年十一月三日核准設立登記，有原告
      之公司執照在卷可稽，其於向被告購買上開廣播發射機前，即已有較小功率之
      發射機系統使用中，非為原告所自承，並有交通部廣播無線電台架許可證在卷
      可查，被告辯稱原告購買上開發射機，係為調整擴大功率，並以原發射機為備
      分發射機，亦有原告八十七年五月十九日字第０五０五號函在卷可憑，因此
      原告主張向被告購買上開發射機之目的，係在使被告完成通過電信總局之查驗
      測試並取得電台執照云云，並非可信。
    (三)再查，被告於安裝SERATEL FM廣播發射機後，曾於八十七年五月二十九日函請
      交通部電信總局廣電技術處進行查驗工作，而交通部電信總局廣電技術處則於
      八十七年九月二十五日及同年十月二十日派員查驗測試，有原告八十七年五月
      二十九日函、交通部電信總局廣電技術處八十七夫五月二十九日廣八七字第０
      九五九號函、交通部電信總局北區電信監理站八十七年十月二十九日北站八七
      字第０二八六九號函及附件在卷可按，並經證人楊吉信、宋岳明到庭證述屬實
      ，足證被告辯稱於上開發射機架設完成後，確曾協助原告為查驗測試及取得電
      台執照之工作等語，堪予採信。
    (四)又查，原告電台經交通部電信總局查驗測試後，未能核發電台執照之原因，則
      係原告電台發生干擾附近居民電視之收視，因該台頻率為八九．五兆赫，自架
      設播音後即干擾當地民眾台視之收視，干擾造成之原因疑為該電台之二次諧波
      洽位於台視之色相載波上，致彩色信號無法解出，此有交通部電信總局八十八
      年二月三日電信廣八八字第五００六四五─０號函、八十八年十二月十八日電
      信廣八八字第五０八一七九─０函在卷可考。而原告電台自八十六年間遷至新
      竹縣新豐鄉時起，即干擾附近居民之電視台收視情形，而經八十七年十月間賀
      伯颱風過境，吹倒原告電台鐵塔頂端，致無法發射訊號後，附近居民乃確定電
      視台之收訊，係受原告電台之影響，亦有兩造所檢陳之中國時報、聯合報、自
      由時報、民眾日報等剪報在卷可參，並有附近居民致立法委員鄭水金之陳情書
      ，嗣因干擾之問題始終無法解決，復未能為附近民眾所接受，經協調後原告乃
      同意遷至桃園縣楊梅鎮之現址，有八十八年一月二十七日會勘協調會議紀錄在
      卷足稽。又原告遷至現址後，仍使用被告所出售之上開發射機，並取得電台執
      照，為原告所自認，復有交通部廣播無線電台執照在卷足查，且查原告原有之
      發射機頻率與被告出售之發射機頻率皆相同，尚難證明干擾附近民眾電台收視
      之因為被告所售發射機所致，因此被告辯稱干擾電視台之收視與其發射機系統
      無關等語，所言非虛，亦值採信。
    (五)復按因不可歸責於債務人之事由，致給付不能者，債務人免給付義務，民法第
      二百二十五條第一項定有明文。本件被告協助完成電信總局之查驗測試及取得
      電台執照，為渠等買賣契約之附隨義務，該項附隨義務，係因原告電台之位置
      及發射頻率干擾附近民眾電視收視，致給付不能，而不可歸責於被告，按諸上
      揭規定，被告自可免給付義務。至原告遷台至桃園楊梅鎮後，曾委由黃金源律
      師於八十八年六月二十一日發函要求被告協助完成電信總局之查驗測試及取得
      電台執照之工作，有該律師函在卷足憑，惟如上所述，被告之協助完成交通部
      電信總局之查驗測試及取得電台執照部分，係指所出售發射機系統器材，應能
      通過交通部電信總局之查驗測試而言，係處於被動之地位，其聲請查驗測試及
      取得電台執照之工作，應由原告主動為之，又原告並未說明該發射機系統有何
      項之缺陷，須被告何項協助，始能完成電信總局之查驗測試，自難以原告曾委
      由律師發函催告被告履行，而遽認被告遲延履行。況且兩造買賣合約書第五條
      之違約金約定為：「乙方如無法於交貨期限內完成交貨，超過交貨期限日起每
      天按貨款千分之三計罰。」，係以「被告無法於交貨期限完成交貨」為違約處
      罰之條件，參諸買賣合約第三條之約定，亦應指第三條第一款及第二款而言，
      第三款並不與焉，原告主張被告違反合約第三條第三款之約定，應依合約第五
      條約定給付違約金，亦屬無據。
三、綜上所述，本件被告對於協助原告完成電信總局之查驗測試及取得電台執照，既
    未約定履行期限，且被告僅居於協助之被動地位，而被告於原告遷台前，既曾協
    助原告為交通部電信總局之查驗測試，原告未能取得電台執照之原因，又係干擾
    附近電視台之收視，而為附近之抗爭，原告於遷台後，復未能說明須被告何項之
    協助，復自兩造買賣合約書第五條違約金之約定觀之，被告協助完成電信總局之
    查驗測試及取得電台執照，並不在其內。從而，原告主張被告自八十七年六月五
    日起違約，應給付自該日起至八十八年八月十八日止，計四百四十天，按日以總
    貨款之千分之三計算，計壹佰玖拾玖萬仟貳佰元之違約金，及自起訴狀繕本送
    達之翌日起至清償日止，按年息百分之五計算之遲延利息，為無理由，應予駁回
    。
四、原告之訴既為無理由，應予駁回，則其假執行之聲請，即失所附麗，應併予駁回
    。
五、本件事證已臻明確，兩造其餘之攻擊、防禦方法及未經援用之證據，經本院斟酌
    後，均與判決結果不生影響，爰不予一一論駁，附予敘明。
六、據上論結，原告之訴為無理由，依民事訴訟法第七十八條，判決如主文。
中      華      民      國    八十九    年      二      月    十六    日
                                      民事第六庭法      官  劉坤典
右為正本係照原本作成
如對本判決上訴，須於判決送達後廿日內向本院提出上訴狀
中      華      民      國    八十九    年      二      月    十六    日
                                                法院書記官  王朝枝


司法院資訊處製作；財團法人民間司法改革基金會備份。
